【裁判字號】    98,交聲,2877
【裁判日期】    990225
【裁判案由】    聲明異議
【裁判全文】
臺灣高雄地方法院交通事件裁定        98年度交聲字第2877號
原處分機關  交通部公路總局高雄區監理所旗山監理站
異  議  人  甲○○
上列異議人即受處分人因違反道路交通管理處罰條例案件，對於
交通部公路總局高雄區監理所旗山監理站民國98年10月13日所為
之旗監違字第裁85-GE0000000 號 裁決聲明異議，本院裁定如下
：
    主  文
原處分撤銷。
甲○○不罰。
    理  由
一、原處分意旨略以：異議人即受處分人甲○○（下稱異議人）
    係計程車駕駛人，領有高雄市政府警察局交通大隊證號E003
    257 執業登記證，在其執業期中，即97年6 月7 日因犯幫助
    詐欺取財罪，經臺灣臺中地方法院臺中簡易庭以97年度中簡
    字第2766號簡易判決處有期徒刑3 月確定，爰於98年10月13
    日依道路交通管理處罰條例（下稱道交條例）第37條第3 項
    規定，裁處吊銷駕駛執照，且3 年內禁考。
二、聲明異議意旨略以：異議人於97年1 月22日已向高雄市政府
    警察局交通大隊申請暫停執業，且將執業登記證依法繳回該
    隊保管。而異議人所犯上揭罪行，係於97年6 月7 日所犯，
    與道交條例第37條第3 項所規定之「在執業期中」構成要件
    不合。再者，異議人所犯為幫助詐欺罪，與詐欺罪正犯容有
    不同，是否核與該條所規定之「犯詐欺」要件相符，亦有疑
    義，爰依法聲明異議。
二、按「計程車駕駛人，在執業期中，犯竊盜、詐欺、贓物、妨
    害自由或刑法第230 條至236 條各罪之一，經第一審法院判
    決有期徒刑以上之刑後，吊扣其執業登記證。其經法院判決
    有期徒刑以上之刑確定者，廢止其執業登記，並吊銷其駕駛
    執照」，道交條例第37條第3 項定有明文。
三、經查：
 1、本件異議人基於幫助詐欺之不確定故意，於97年6 月7 日22
    時30分許，在桃園縣中壢市○○鎮○○道旁之某麥當勞速食
    店前，將其前向第一銀行旗山分行所申請開立帳號00000000
    000 號帳戶之提款卡及密碼，交付某不詳姓名年籍之成年女
    子，幫助該女子所屬詐欺集團為詐欺取財時，作為存、匯款
    及提款帳戶使用。後前揭詐欺集團成員於97年6 月9 日20時
    許，撥打手機予被害人游登豐，誆稱：其之前在網路上購物
    時發生一些問題，須至提款機操作辦理止付手續，以停止連
    續按月扣款云云，致被害人游登豐信以為真而陷於錯誤，旋
    於同日晚上，依對方之指示至提款機操作，而先後匯款新臺
    幣（下同）80,000元及17,000元至受處分人甲○○之上開帳
    戶，受處分人甲○○所犯幫助詐欺取財犯行，業經臺灣臺中
    地方法院臺中簡易庭於97年8 月26日以97年度中簡字第2766
    號判決判處有期徒刑3 月，並於97年11月10日確定等情，為
    受處分人所不爭執，並有臺灣臺中地方法院檢察署98年9 月
    18日中檢輝執正98執聲他3844字第116626號函、臺灣臺中地
    方法院檢察署自行收納款項統一收據、臺灣臺中地方法院97
    年度中簡字第2766號刑事簡易判決書、臺灣高等法院被告前
    案紀錄表、臺中市警察局舉發違反道路交通管理事件通知單
    在卷可稽（見本院卷第8 -15 、17頁），顯見受處分人確有
    犯幫助詐欺取財罪，經本院判決有期徒刑以上之刑確定之事
    實，洵堪認定。
 2、惟按道路交通管理處罰條例第37條規定係規範計程車駕駛人
    消極資格條件之特別規定，以防治犯罪保障社會安全為主要
    目的；又臺灣地區計程車駕駛人於執業期中犯罪，以犯竊盜
    罪、詐欺罪、贓物罪、妨害自由罪及妨害風化罪等5 種犯罪
    類型比率最多，對於社會治安及乘客安全構成重大威脅，且
    由於計程車駕駛人之工作富流動性，接觸單身女性及攜帶大
    批財物旅客之機會甚多，且較易遭其控制，如不予防範，後
    果嚴重，此乃觀諸道路交通管理處罰條例於86年1 月22日修
    正增訂第37條第3 項之立法理由自明。再細繹道路交通管理
    處罰條例第37條第3 項所稱之執業期中犯前述刑法竊盜、詐
    欺、贓物、妨害自由或刑法第230 條至第236 條各罪之一等
    罪，其意乃指計程車駕駛人於執業登記證有效期間內涉犯前
    述類型犯罪，而本件受處分人已於97年1 月22日申請暫停執
    業，並據高雄市政府警察局交通大隊發給申請暫停執業處分
    書暨執業登記證保管收據（暫停執業期限自97年1 月22日至
    99年1 月22日止），有高雄市政府警察局交通大隊所發給之
    上開收據1 紙在卷可憑（見本院卷第7 頁），是以異議人於
    97年6 月7 日犯幫助詐欺取財罪時，已暫停執業，自難謂符
    合該條文所稱「在執業中」之要件。原處分機關未詳查受處
    分人是否曾辦理暫停執業，即對之逕行裁罰，於法即有未合
    。
四、綜上所述，受處分人之異議有理由，本件原裁決處分既有前
    述於法未合之情形，自應由本院裁定將原處分撤銷，並另為
    受處分人不罰之諭知，以資適法。另異議人雖辯稱僅係幫助
    詐欺犯而非詐欺正犯云云，然刑法上所謂幫助犯，學理上稱
    為從犯，係相對於正犯而言，乃指行為人基於幫助正犯之意
    思，就正犯之犯罪行為予以助力，使正犯之犯罪易於實行或
    完成者而言。是幫助犯之成立，必須行為人主觀上具有幫助
    他人犯罪之意思，且其客觀行為特徵，必係犯罪構成要件以
    外之行為。易言之，幫助犯之幫助行為，刑法予以非難者，
    要在於其加工行為，對於正犯之完成犯罪，例如正犯殺人，
    幫助犯為之購買兇器；正犯施用毒品，幫助犯仲介買進毒品
    者，正犯詐欺取財，幫助犯提供帳戶資料使被害人匯款供正
    犯提領詐欺款項，隱匿正犯身份，使贓款之追討趨於困難，
    是幫助犯對於遂行犯罪，具有重要關聯及助益，產生一定程
    度之影響，乃有處罰之必要。異議人所犯幫助詐欺罪，其性
    質與詐欺罪無異，僅係在量刑上有所區別而已，自符合道交
    條例第37條第3 項所稱之犯詐欺罪，異議人就此所辯，尚與
    法條意旨不符，附此敘明。
據上論斷，應依道路交通管理處罰條例第87條第2 項，道路交通
案件處理辦法第20條，裁定如主文。
中    華    民    國    99    年    2     月    25    日
                  交通法庭法  官  余銘軒
以上正本證明與原本無異。
如不服本裁定，應於收受送達後5 日內向本院提出抗告狀。
中    華    民    國    99    年    2     月    25    日
                          書記官  吳書逸

司法院資訊處製作；財團法人民間司法改革基金會備份。
